臺灣高等法院臺南分院刑事判決
上　訴　人
即　被　告　丁○○
選任辯護人　乙○○　律師
上列上訴人因殺人案件，不服臺灣雲林地方法院92年度重訴字第
7號中華民國93年6月25日第一審判決（起訴案號：臺灣雲林地方
法院檢察署九十二年度偵緝字第二○六號、九十二年度偵字第二
三○六號、第四四二九號、第四一七九號、第四六七三號、第四
八六七號、九十三年度偵字第一二八三號、第二四四七號，移送
併辦案號：台灣台南地方法院檢察署九十二年度營偵字第一一二
八號、九十二年度偵字第一一一○四號），提起上訴，經判決後
，由最高法院發回更審，本院判決如下：
    主    文
原判決關於殺人部分撤銷。
丁○○共同殺人，處無期徒刑，褫奪公權終身。扣案以色列ＩＭ
Ｉ廠９４１Ｆ型具有殺傷力之制式半自動九○手槍壹枝（槍枝管
制編號0000000000號；含彈匣壹個）沒收。
    事    實
一、丁○○曾因煙毒案件、槍砲彈藥刀械管制條例案件、麻醉藥
    品管理條例案件，分別經法院判處有期徒刑三年、七月、六
    月，定應執行刑三年十月，於民國（下同）八十五年六月十
    日假釋期滿而執行完畢。
二、丙○○與甲○○係夫妻關係，姜丁貴係甲○○之胞弟，馮耀
    群則長期受丙○○、甲○○夫妻之照顧，彼此情誼深厚。而
    當時任職台南縣新營市代表會主席之沈文德，原與丙○○係
    舊識，惟沈文德因懷疑丙○○夫婦向警方檢舉其有不法行為
    ，致遭警方提報流氓，心生不滿，遂於九十二年六月十三日
    晚上，帶同不詳姓名者數人至台南縣新營市○○路○段一五
    一號丙○○與人合夥經營之ＮＥＷ理容院，及台南縣新營市
    ○○街一五七號丙○○住處，搗毀物品，剛好丙○○返家，
    沈文德見狀並命人追打丙○○，丙○○趁隙逃逸。丙○○對
    其住處及所經營之店遭毀受辱後，心生怨隙，亟欲向沈文德
    報復，遂於九十二年七月間某日，在台南縣新營市○○街一
    五七號住處，邀集馮耀群、姜丁貴，計畫要殺害沈文德。嗣
    丁○○遭檢察官通緝後，前往投靠丙○○，丙○○乃委託姜
    丁貴安排丁○○暫居於台南縣新營市○○路五十二號，並交
    待馮耀群照料丁○○之生活起居。丙○○在給予丁○○生活
    上一切資助之同時，並基於前意欲殺害沈文德，乃要求丁○
    ○擔任殺害沈文德之槍手，丁○○應允加入，而與丙○○、
    姜丁貴、馮耀群共同基於殺害沈文德之犯意聯絡，由馮耀群
    負責跟蹤沈文德，以瞭解沈文德平日作息時間及行駛路線，
    以便掌控沈文德行蹤。執行槍殺沈文德時，則推由姜丁貴騎
    乘機車後搭載丁○○，馮耀群騎乘另一部機車跟蹤沈文德並
    負責以行動電話告知姜丁貴，而後由丁○○負責開槍射殺沈
    文德。一切就緒後，依據共同謀議之計畫，於九十二年八月
    二十一日七時許，馮耀群騎乘不知情之甲○○所有車牌號碼
    ＮＸＸ－１７９號重型機車，姜丁貴騎乘馮耀群向不知情之
    黃志詳所借用之車牌號碼ＹＫＸ－７０３號重型機車搭載丁
    ○○（馮耀群並事先取得不詳人士之不詳號碼重型機車車牌
    ，懸掛於姜丁貴所騎乘之該重型機車上，以避免遭警查緝，
    竊盜部分丁○○並無犯意聯絡），丁○○則持許學裕（已死
    亡）交付而持有之以色列ＩＭＩ廠９４１Ｆ型具有殺傷力之
    制式半自動九○手槍一枝（槍枝管制編號00000000
    00號；含彈匣一個）、子彈八顆，一同出發。馮耀群騎乘
    上開機車至沈文德位於台南縣新營市○○街七十六之二號住
    處附近盯梢，姜丁貴與丁○○則在台南縣新營市○○路附近
    埋伏，隨後馮耀群於該日八時十四分二十二秒，以其所有0
    000000000號之行動電話，撥打至姜丁貴所有00
    00000000號行動電話，告知「沈文德尚未出現，先
    留在原位」；接著又於同日八時三十二分四十九秒，以上開
    行動電話告知姜丁貴「沈文德已經駕駛車輛出來了」；又於
    八時三十四分十八秒，再以該行動電話告知姜丁貴「沈文德
    朝你們的方向去了」等語，姜丁貴獲知後，隨即騎乘前揭重
    型機車搭載丁○○至台南縣新營市○○路與三民路之交岔路
    口，見沈文德駕駛車牌號碼３Ｗ－５０９９號自用小客車搖
    下車窗在該處等候紅綠燈時，隨即於同日八時三十五分許騎
    乘機車靠近沈文德所駕駛之自用小客車駕駛座，經確認為沈
    文德本人後，即由後座之丁○○持上開制式九○手槍，朝沈
    文德胸腹部連續射擊八槍，致沈文德受有多發性槍傷合併心
    臟、肝臟、肺臟破裂和體腔大量出血而死亡。馮耀群於得知
    沈文德已經遭丁○○槍殺身亡後，旋即於同日八時三十七分
    十一秒，以其所有0000000000號行動電話撥打至丙○○所有
    0000000000號行動電話，欲告知事情（指槍殺沈文德一事）
    處理情形，惟該電話由不知情之陳邦和（丙○○之子）接聽
    ，始未言明。隨後馮耀群、姜丁貴、丁○○三人遂至當初約
    定之ＮＥＷ理容院會合，換搭一部不詳車牌之白色自用小客
    車離去，並將原先所竊得不詳車號之重型機車車牌丟棄後，
    丁○○換搭乘計程車至雲林縣崙背鄉躲藏，姜丁貴返回台北
    躲避，而馮耀群則先返丙○○住處，隨即逃往台中躲藏。嗣
    經警依據行動電話通聯紀錄分析比對，而循線查獲，並於九
    十二年九月十日拘提馮耀群、丙○○、姜丁貴等人到案。另
    內政部警政署刑事警察局偵三隊、台中市警察局第四分局、
    雲林縣警察局西螺分局，派員會同於九十二年十月四日十七
    時十五分左右，在彰化縣二林鎮○○路○段三四二號屋前，
    逮捕丁○○，並扣得前開以色列ＩＭＩ廠９４１Ｆ型具有殺
    傷力之制式半自動九○手槍一枝（槍枝管制編號00000
    00000號；含彈匣一個）。
三、案經台灣台南地方法院檢察署檢察官指揮內政部警政署刑事
    警察局第一隊、台南縣警察局刑警隊、台南縣警察局新營分
    局偵查及該署檢察官相驗後，自動檢舉偵查，移送台灣雲林
    地方法院併辦後，到庭檢察官認為無裁判上或實質上一罪關
    係，再行追加起訴。
    理    由
一、前揭犯罪事實，訊據被告丁○○矢口否認有殺人犯行，辯稱
    ：我根本沒有與丙○○謀議，當時我跟姜丁貴只是要教訓沈
    文德，完全沒有意思要殺死他，我們真的是在拉扯之中才會
    把他打死，當時是他拉著我的槍，我在慌亂之中才開槍，如
    果真的要致他死，在這麼近的距離我就直接一槍打他的頭即
    可云云。經查：
  (一)檢察官、被告、選任辯護人均同意被告以外之所有人之審判
    外陳述，及本院九十四年度上重更(一)字第四二號丙○○等殺
    人等案卷（下稱另案），得為證據，合先敘明。
  (二)被告丁○○與共犯丙○○、姜丁貴、馮耀群如何於事前先謀
    議槍殺被害人沈文德，案發當日並由馮耀群跟蹤提供沈文德
    之行蹤，姜丁貴以機車搭載丁○○，由丁○○持槍殺害沈文
    德等情，迭據被告丁○○於另案原審（即台灣台南地方法院
    九十三年度重訴字第一號案）審理時及本案審理時分別證述
    、供述綦詳 (另案原審卷(二)第19至39頁，本案原審卷(二)第24
    1至249頁，本案上訴審卷第138至144頁），其經檢辯雙方交
    互詰問後，所供述之證詞如下：
  於另案原審審理時經遠距交互詰問並具結證稱：「（問：丙
    ○○提起遭沈文德搗毀住處及理容院這件事後，是否有要求
    你何事？）有，他 (指丙○○）要求我去打沈文德。」、「
    （問：他說的『打』指何意？）槍殺。」、「（問：他作這
    樣要求有幾次？）約三次左右。」、「 (問：對你作這樣要
    求時，有何人在場，在場人有無協議分工？）姜丁貴、馮耀
    群、洪崇傑在場；有，姜丁貴載我，我負責開槍，馮耀群負
    責通知。」、「（問：何人分配工作？）丙○○。」、「（
    問：為何丙○○委託你殺人，你就真的殺人？）因為我到新
    營都是丙○○照顧我。」、「（問：丙○○要你去打沈文德
    是指要殺死他還是要教訓他？）打死他。」、（問：你是否
    說丙○○要你槍殺沈文德？）是。」、「（問：丙○○為何
    知道你有槍？如何知道？）我到新營他就有看到。」、「（
    問：我們商量這件事（指槍殺沈文德）是指那些人？）丙○
    ○、姜丁貴、馮耀群。」（另案原審卷(二)第19至21、24、28
    至30、33頁）。
  於另案原審審理時，經法院質之其於警、偵訊及法院審理時
    所供承：約於九十二年七月份左右，丙○○要伊殺害沈文德
    ，當時有姜丁貴、馮耀群在場；槍殺沈文德有丙○○、姜丁
    貴、馮耀群及伊四人參與；在案發前三個禮拜，開始計劃槍
    殺沈文德；伊槍殺沈文德是因為跑路時，丙○○供應接濟，
    所以丙○○叫伊去殺沈文德，就義不容辭去殺；丙○○與沈
    文德衝突之事，發生當時，丙○○親自告訴伊；丙○○向伊
    當面提及殺害沈文德，不論在丙○○住家或伊住的地方（台
    南縣新營市○○路52號）討論、計畫殺害沈文德，每次丙○
    ○都說一定要沈文德死；而於92年8 月21日早上，姜丁貴騎
    乘ＹＫＸ-703號機車前來台南縣新營市○○路52號載伊至丙
    ○○位於新營市○○街的另一租屋處（指新營市○○街117
    號）等候，過了15分鐘左右，姜丁貴又騎乘機車回來載伊至
    沈文德住處附近，因伊不認識沈文德，亦不知沈文德使用之
    交通工具。沈文德駕車出門，是姜丁貴告知，姜丁貴再以Ｙ
    ＫＸ-703號機車尾隨沈文德所駕駛小客車至新營市○○路、
    民權路時見沈文德的自小客車停車等待綠燈，姜丁貴就騎機
    車從該自小客的左方靠近沈文德，伊見沈文德窗戶全部搖下
    ，拔出預藏的槍支（九○手槍）連續朝沈文德開槍，共開了
    幾槍不知道，全部子彈全射完後，就告知姜丁貴走了，姜丁
    貴就騎機車迅速載伊離開現場，到ＮＥＷ理容院，當時馮耀
    群已經在店等候等犯罪細節均予以承認（本案原審卷(二)第24
    1至245頁），並一再指證參與本案謀議槍殺沈文德者有丙○
    ○、姜丁貴、馮耀群等人（同上卷第243、244頁）。
  於本案本院上訴審時並供述：我與沈文德沒糾紛，不可能主
    動殺他，是丙○○要我去殺的，與其他人有無關係我也不知
    道，完全是丙○○叫的（本案本院上訴審卷第138頁），並
    對於以前於警、偵訊及法院審判時所為之自白均表示實在無
    意見（同上卷第138至144頁）。
  (三)被告丁○○之前揭供詞始終指認丙○○、姜丁貴、馮耀群參
    與共同謀議槍殺被害人沈文德之犯行不移，且互核其歷次之
    供證內容均相一致，並無重大瑕疵或矛盾存在，並參以丁○
    ○於另案原審審理中，經具結後仍向法官為相同之供證，仍
    不改初供非常堅定指證：係受丙○○之委託而槍殺沈文德，
    並與丙○○、姜丁貴、馮耀群共同謀議，由丙○○分配工作
    ，伊與姜丁貴、馮耀群共同分工執行等節，益足見前開供證
    ，其任意陳述之信用性已確受保障之情況下所作成，其可信
    度甚高，應堪憑採為真實。又被告丁○○係執行本案槍殺行
    為者，對於參與謀議者為何人，自然知之甚稔，況其坦白上
    開犯行，並供承犯罪情節歷歷，而依丁○○之供證，其因案
    通緝期間避居台南縣新營市受丙○○、姜丁貴、馮耀群等人
    之照顧，感恩尚且不及，自無誣攀被告丙○○、姜丁貴、馮
    耀群之理，況丁○○之上開自白，乃係自承自己之犯罪行為
    ，因其不利於己之供述，即應負殺人罪責，並未能因此嫁禍
    他人而為自己脫罪之情形，故衡之經驗法則與論理法則，其
    亦無虛偽陳述之危險，是以丁○○所為之不利於丙○○、姜
    丁貴、馮耀群等人之自白，應堪憑信為真實可採。
  (四)再觀諸共犯姜丁貴、馮耀群自白槍殺沈文德之經過情形，除
    甲○○有無共同參與商議槍殺沈文德一節外（如後述），亦
    核與被告丁○○所供承之犯罪情節相符：
  共犯姜丁貴於警詢時供稱：伊於92年08月21日案發前，騎馮
    耀群提供之重型機車戴上半罩式黑色安全帽、戴淺色口罩、
    穿黑色Ｔ恤、牛仔褲、著拖鞋，從新營市○○路濟安宮進入
    復興路轉正義街至博愛街口右轉民權路。馮耀群以00000000
    00號行動電話打伊0000000000號行動電話，通知沈文德行蹤
    後，其在新營市○○街與三興街口埋伏，看見沈文德所駕「
    5099」號賓士轎車往埋伏位置來，當沈文德經過其位置，見
    到搖下車窗之沈文德，乃迅速由後尾隨，迄案發地點（台南
    縣新營市○○路與三民路之交岔路口）適逢沈文德停車等紅
    燈，見機不可失，驅車靠近，丁○○不發一語，朝沈文德開
    槍，槍殺沈文德之後，到事先約定會合地點即「ＮＥＷ」護
    膚坊與馮耀群會合等語（警卷第146至147頁）；於另案原審
    訊問時亦供稱：伊會知道沈文德會行經該處，是因為被告馮
    耀群有以電話0000000000號電話聯絡伊0000000000號行動電
    話，告知沈文德在家裡，伊與丁○○本要到沈文德住處，後
    來又接到馮耀群通知沈文德已經出門，就跟沈文德到新營市
    ○○路與三民路口，因為車窗有拉下，確定是沈文德，原本
    要攔車，丁○○就開槍了等詞（另案原審卷(一)第51頁）。
  共犯馮耀群於警詢供稱：伊與丙○○等人計劃要對付沈文德
    ，是因為之前沈文德糾眾去砸毀丙○○開設之ＮＥＷ護膚店
    及住宅，伊跟沈文德都是在早上七時許前往，姜丁貴、丁
    ○○二人並起床，在新營市○○街一一七號等候伊消息，如
    發現沈文德行蹤立即打電話與姜丁貴聯繫，約定地方會合後
    ，再由姜丁貴騎乘機車載丁○○，由丁○○負責開槍狙擊沈
    文德（警卷第120頁至第122頁、第139頁）等語；又偵訊時
    供稱：丁○○他於案發前就安排至新營市○○路五十二號居
    住，並且送吃的東西給丁○○等詞（營偵卷第153頁背面）
    ；再於另案原審調查時供稱：本案是伊、丙○○、姜丁貴及
    丁○○共同謀議殺害沈文德，在作案前之92年8月2日至3日
    20時至21時許，在丙○○住處共同謀議。是丙○○提議。（
    見另案原審聲羈第270號卷第5頁及第6頁）；復供承：於92
    年8月21日8點37分11秒，伊以0000000000號行動電話打給丙
    ○○的行動電話0000000000 號，告訴他說已經發生事情了
    ，但電話是他兒子陳邦和接的，出事了是指丁○○已經槍殺
    沈文德，回到丙○○的住處，丙○○給伊二萬元（另案原審
    卷(一)第45至46頁、48頁）。
  (五)此外，另有下列補強證據可資佐證：
    目擊證人即秘密證人A1所證述之沈文德被槍殺情形（營偵
      卷第18、19頁）。
    證人即丙○○之子陳邦和證述接獲被告馮耀群之電話（另
      案原審卷(二)第81頁）。
    丙○○、姜丁貴、馮耀群等人之手機及通聯紀錄（警卷第
      15至33頁），與通話時間及相關位置一覽表 (警卷第7頁
      ）。
    馮耀群0000000000手機之扣押書一件（警卷第239頁）；
      姜丁貴0000000000手機之扣押書一件（警卷第238頁）；
      甲○○所有NXX-179號機車之扣押書一件（警卷第256頁）
      。
    作案之機車照片（警卷109至115頁）。
    姜丁貴所騎乘之作案YKX-703號機車經鑑驗該機車前擋檢
      測血跡陽性反應之採樣報告（警卷第264至265頁）。
    被害人沈文德血型相符之血跡鑑驗報告書（營偵卷第204
      至205頁）。
    被害人沈文德之驗斷書、相驗屍體證明書、法醫研究所鑑
      定書（相驗卷第15至25頁）。
    台南縣警察局現場勘察採證報告（外置）。
    被害人沈文德身上之彈頭鑑定報告書：沈文德遭槍擊身中
      八發子彈中，送鑑八顆彈殼均係由同一槍枝擊發，另送鑑
      六顆彈頭中五顆係由同一槍枝擊發、另一顆彈頭欠缺來復
      線特徵無法判定；又分別採自沈文德右後背部、右後背部
      的各一發子彈，均與內政部警政署刑事警察局九十二年八
      月二十二日刑鑑字第０９２０１６０１４９號槍彈鑑定書
      所載五顆有來復線的彈頭，其來復線特徵相符，均係由同
      一槍枝擊發；而送鑑槍枝管制編號0000000000
      （即扣案槍枝）其試射彈殼、彈頭，經比對結果，發現與
      沈文德遭槍擊致死案彈殼八顆彈底特徵紋痕相吻合，及送
      鑑彈頭八顆其中七顆來復線特徵紋痕相吻合，認係由該槍
      枝所擊，此分別有內政部警政署刑事警察局九十二年八月
      二十二日刑鑑字第０９２０１６０１４９號、九十二年十
      月八日刑鑑字第０９２０１６６５０２號、九十二年十一
      月四日刑鑑字第０９２０２０７０１６號函附之九十二年
      十月十四日刑鑑字第０９２０１９１７８１號槍彈鑑定書
      各一件附卷可參（分別參見台灣台南地方法院檢察署九十
      二年度偵字第一一一０四號卷第七至一三頁、第六九至七
      四頁、第四九至六五頁）。
    扣案之槍枝經鑑定具有殺傷力之槍彈鑑定書：有九十二年
      十一月四日刑鑑字第０９２０２０７０１６號函附之九十
      二年十月十四日刑鑑字第０９２０１９１７８１號槍彈鑑
      定書一件附卷可參（參見台灣台南地方法院檢察署九十二
      年度偵字第一一一０四號卷第四九至六五頁，台灣雲林地
      方法院檢察署九十二年度偵字第四一七九號卷第四九至六
      四頁）。
  (六)被告丁○○持有經警查扣之手槍（槍枝管制編號0000000000
    號）係以色列ＩＭＩ廠製九四一Ｆ型口徑九ＭＭ制式半自動
    九○手槍，機械性能良好，可擊發同口徑制式子彈，認具有
    殺傷力，有內政部警政署刑事警察局92年10月14日刑鑑字第
    0920191781號槍彈鑑定書可稽，已如上述；而其持有之子彈
    八顆，亦經該手槍擊發，是丁○○所持上揭槍、彈均具有殺
    傷力，足可認定。而槍彈對人體射擊，擊發力甚猛，足以致
    人於死，為眾所周知之事，共犯丙○○等竟不顧後果，共謀
    推由被告丁○○持槍向沈文德身上連續射擊八發，致沈文德
    受有多發性槍傷合併心臟、肝臟、肺臟破裂和體腔大量出血
    而死亡，業經檢察官督同法醫相驗並解剖證實確遭槍擊致死
    ，有法務部法醫研究所鑑定書一份可考（台灣台南地方法院
    檢察署92年度相字第999號卷第15至24頁），則被告丁○○
    與共犯丙○○、姜丁貴、馮耀群有殺人之犯意甚明。
二、綜上所述，被告丁○○前開所辯，顯係事後卸責及迴護共犯
    丙○○之詞，不足採信，復有前開以色列ＩＭＩ廠製九四一
    Ｆ型口徑九ｍｍ制式半自動九○手槍一支（含彈匣一個）扣
    案及槍枝的起獲照片、槍彈鑑定書、相驗卷等附卷可佐，因
    此被告丁○○與共犯丙○○、姜丁貴、馮耀群等人共同殺害
    沈文德，事證明確，犯行洵堪認定。是被告及辯護人均請求
    傳喚姜丁貴出庭，及被告另請求傳喚丙○○出庭，本院認均
    核無必要，併此敘明。
三、公訴人認甲○○（為另案原審台灣台南地方法院九十三年度
    重訴字第一號案之共同被告，起訴案號：台灣台南地方法院
    檢察署九十二年度營偵字第一一二八號、九十二年度偵字第
    一一一○四號），共同涉有上揭殺人等罪嫌，係以(一)該案共
    同被告馮耀群於警、偵訊及原審92年9月11日檢察官聲請羈
    押而訊問馮耀群之供述；(二)甲○○於案發後有回電予馮耀群
    ；(三)作案之NXX-17 9號機車為甲○○所有云云，為其論罪依
    據。經查：
    (甲)公訴人雖以該案共同被告馮耀群於警、偵訊及原審92年9
    月11日檢察官聲請羈押而訊問馮耀群之供述，而認甲○○亦
    參與本件犯行云云，惟查：
    (一)按共同被告所為不利於己之陳述，固得採為其他共同被告
      犯罪之證據，惟此項不利之陳述，必須顯無瑕疵，而就其
      他方面調查又與事實相符，始足採為其他共同被告犯罪事
      實之認定；認定不利於被告之事實，須依積極證據，苟積
      極證據不足為不利於被告事實之認定時，即應為有利於被
      告之認定，更不必有何有利之證據。此之所謂證據，須確
      屬能為被告有罪之證明，而無瑕疵可指者，始足當之（最
      高法院 30年上字第816號、40年台上字第86號、46年台上
      字第419號分別著有判例參照）。
    (二)雖馮耀群固於該案警、偵訊及原審法院92年9月11日檢察
      官聲請羈押而訊問時均供述甲○○參與本件殺害沈文德犯
      行，然僅泛稱參與謀議者有丙○○、姜丁貴、甲○○、丁
      ○○等人，而究甲○○如何參與謀議等情則未具體言及，
      而前揭供述係在審判外所為之陳述，經核該部分之供述內
      容又無刑事訴訟法第159條之1、2所規定傳聞證據排除之
      例外情形，是否具有證據能力，已非無疑，且馮耀群於該
      案原審法院92年9月11日檢察官聲請羈押而訊問時所為之
      陳述，復未經交互詰問而具結為之，亦難逕採為甲○○不
      利之證明，況其於面臨羈押之際，其供詞是否全然能坦白
      以對，亦有可疑，是馮耀群之前開自白，更應查是否有補
      強證據以擔保其真實性，而不能遽為甲○○不利之認定。
    (三)經核馮耀群於該案警詢、偵查中供承：丙○○、甲○○、
      石國樑、洪崇傑及伊均有在丙○○住處共同商議槍殺沈文
      德，由甲○○提供沈文德住所及所駕駛車牌號碼三Ｗ—50
      99號賓士牌自用小客車之車號訊息予伊（警卷第116頁背
      面至第117頁背面、第120頁、第128頁至第131頁、第134
      頁）；於該案原審法院92年9月11日檢察官聲請羈押而訊
      問時亦供承：本案我與丙○○、甲○○、姜丁貴、丁○○
      等人共同謀議殺害沈文德（該案原審聲請羈押卷第05頁）
      ，惟嗣於該案原審審理時改稱：實際參與計劃槍殺沈文德
      之人只有伊、姜丁貴及丁○○三人（該案原審卷(二)第95頁
      至第97頁），則馮耀群供述殺害沈文德時，甲○○有無參
      與，前後供述不一，顯互矛盾而有瑕疵，其供詞之可信性
      ，尚非無疑。
    (四)且觀諸丁○○並迭於該案警訊、偵查及原審及本案原審審
      理時均一再供稱僅丙○○、姜丁貴、馮耀群及伊共四人參
      與謀議，甲○○未參與謀議等語（九十二年度營偵字第一
      一二八號卷第136頁、九十二年度偵字第一一一○四號卷
      第39頁、該案原審卷(二)第37頁、本案原審卷(一)第242頁反
      面），核與參與本件殺害沈文德之丙○○、姜丁貴亦均未
      為甲○○有參與謀議殺害沈文德之供述乙節一致，而丁○
      ○既已坦承犯行並一一指陳參與本案之共犯，如甲○○亦
      參與本案，何以獨厚甲○○不予指證，益徵丁○○之前開
      證述內容，較為可採。
    (五)綜參馮耀群之前開不利於甲○○之供述，顯有重大瑕疵，
      且復無其他補強證據或情況事實，足以擔保其證述內容之
      真實性，揆諸前揭最高法院判例意旨，自不得徒憑此而為
      甲○○亦為本案之共犯之唯一依據。
    (乙)至公訴人以甲○○於案發後有回電予馮耀群；及作案之NX
      X-179號機車為甲○○所有等節，而認甲○○亦參與本件
      犯行云云，惟查：
    (一)按共犯之成立，除共同實施犯罪行為者外，其就他人之行
      為負共犯之責者，以有意思聯絡為要件，若事前並未合謀
      ，實施犯罪行為之際，又係出於行為者獨立之意思，即不
      負共犯之責（最高法院19年上字第0694號判例參照）。又
      按刑法之共同正犯，除共謀共同正犯僅以其參與犯罪之謀
      議為其犯罪構成要件外，一般共同正犯，係採客觀主義，
      以共同實施構成犯罪事實之行為為成立要件，共犯所為行
      為，須為構成犯罪事實之內容，始有分擔實施可言。
    (二)查馮耀群固於該案警詢、偵查及原審審理時供認：伊以所
      持0000000000號行動電話撥打丙○○所有之0000000000號
      行動電話，經丙○○之子陳邦和接聽之電話中所言之「出
      事了」，係指丁○○已經槍殺沈文德，且經接聽電話而不
      知情之陳邦和轉述伊來電一事，甲○○確實馬上回電等情
      ，亦有通聯紀錄可查。然甲○○以0000000000號電話旋即
      聯絡馮耀群，究竟訊之何事，並無法從該通聯記錄查知其
      對話內容，則既無該通聯之對話內容，且馮耀群係供述其
      係欲向丙○○回報殺害沈文德乙事，並非向甲○○回報，
      自難僅憑甲○○旋即撥打電話予馮耀群之行為，即遽認甲
      ○○有參與謀議殺害沈文德，況苟甲○○與馮耀群等人已
      事前共同謀議殺害沈文德，則甲○○之子陳邦和轉告馮耀
      群來電曰「出事了」，甲○○即應知曉謀議之事情已完成
      ，何須再回電予馮耀群，豈不將甲○○參與事前謀議之情
      曝光，與丙○○等人事前審慎設計安排之表現，此舉實難
      想像，是依此情況證據，尚難推論甲○○有與丙○○等人
      共同謀議殺害沈文德之意圖。
    (三)又馮耀群雖供稱：係由甲○○提供沈文德住所及所駕駛車
      牌號碼三Ｗ—5099號賓士牌自用小客車之車號訊息予伊等
      語，惟此為甲○○於該案所否認，且經查並無其他補強證
      據可佐證甲○○有參與謀議殺害沈文德，縱甲○○有告知
      馮耀群關於沈文德之住所及車號，則甲○○是否係因為知
      悉馮耀群欲實施殺害沈文德之計劃而告知，上開行為亦非
      屬殺人犯罪構成要件行為，是亦尚難遽認甲○○有參與犯
      罪構成要件行為之分擔。況被害人沈文德係新營市民代表
      主席，在新營地區應屬名人，而馮耀群又自十七歲即與丙
      ○○同住，其知情沈文德之住所及車號，並共同使用甲○
      ○之機車，亦與常情不違，是公訴人執此情況事實及間接
      證據而認定甲○○與丙○○等人有共謀殺害沈文德之犯意
      聯絡及行為分擔，實嫌率斷。
    (丙)綜上所述，本院參互審酌上開證據之調查結果，並參酌各
      項情況證據以觀，足認甲○○就丙○○、姜丁貴、馮耀群
      及丁○○等人之上揭殺人犯行，並無事前共同謀議之犯意
      聯絡，亦未參與犯罪構成要件之行為分擔，自不能論以本
      件共同殺人案之共同正犯，本院九十四年上重更(一)字第42
      號判決亦同此見解。又本案追加起訴書（即台灣雲林地方
      法院檢察署九十三年度偵字第一二八三號）另載石國梁、
      洪崇傑亦為本案之共犯一節，經查，石國梁、洪崇傑二人
      業於該另案中判決無罪確定，故於茲亦不列為共犯，併此
      敘明。
四、核被告丁○○殺害沈文德之行為，係犯刑法第二百七十一條
    第一項殺人罪，其與丙○○、姜丁貴、馮耀群等人間，有犯
    意聯絡及行為分擔，為共同正犯。
五、原審以被告罪證明確，據以論罪科刑，固非無見，惟查：原
    審未予詳查，徒憑公訴人所提出之非確切證據及未完善之舉
    證，即遽認甲○○有共同殺人之犯行，容有未洽。被告上訴
    意旨否認殺人犯行，指摘原判決認事用法不當，雖無理由，
    但原判決既有上述可議之處，自屬無可維持，應予撤銷改判
    。爰審酌被告犯罪之動機（如被告前開所供承：伊槍殺沈文
    德是因為跑路時，丙○○供應接濟，所以丙○○叫伊去殺沈
    文德，就義不容辭去殺）；被告與被害人素不相識、毫無瓜
    葛，僅因受人之託即在光天化日之中，當街持槍對被害人連
    開八槍，槍槍命中要害，堪認犯罪手段兇殘，令人髮指；對
    治安之危害及人心之震撼等犯罪所生之損害甚鉅；有多項前
    科，足見其品性不良；犯後迄未與被害人家屬和解及否認犯
    行之犯罪後態度；本案始作俑者丙○○經本院另案判處無期
    徒刑在案等一切情狀，量處如主文第二項所示之刑，並依刑
    法第三十七條第一項規定，宣告褫奪公權終身。扣案以色列
    ＩＭＩ廠９４１Ｆ型具有殺傷力之制式半自動九○手槍壹枝
    （槍枝管制編號0000000000號；含彈匣壹個），
    依法宣告沒收。又被告持以殺害沈文德之扣案槍彈，應係九
    十二年四月間，許學裕所交付槍彈的一部分（即原審判決被
    告未經許可持有手槍罪確定部分），被告之後為了殺害沈文
    德而持有之行為，應為原持有行為之繼續，不能重複起訴論
    罪，故檢察官以被告持有該槍枝，係另違反槍砲彈藥刀械管
    制條例第七條第四項未經許可持有制式手槍罪、第十二條第
    四項未經許可持有子彈罪而追加起訴，尚有未洽，惟檢察官
    認為此部分與上開殺人論罪科刑部分，有牽連犯之裁判上一
    罪關係，爰就此部分不另為不受理之諭知，併此敘明。
據上論斷，應依刑事訴訟法第三百六十九條第一項前段、第三百
六十四條、第二百九十九條第一項前段，刑法第二百七十一條第
一項、第二十八條、第三十七條第一項、第三十八條第一項第一
款，判決如主文。
本案經檢察官張太龍到庭執行職務。
中　　華　　民　　國　　94　　年　　5 　　月　　12　　日
                  刑事第三庭    審判長法　官  陳義仲
                                      法　官  楊子莊
                                      法　官  陳顯榮
以上正本證明與原本無異。
如不服本判決，應於收受本判決後十日內向本院提出上訴書狀。
其未敘述上訴理由者並得於提起上訴後十日內向本院補提理由書
狀（均須按他造當事人之人數附繕本）「切勿逕送上級法院」。
　　　　　　　　　　　　　　　　　　　書記官  陳嘉琍
中　　華　　民　　國　　94　　年　　5 　　月　　16　　日
附錄：本判決論罪科刑法條
刑法第二百七十一條第一項：
殺人者，處死刑、無期徒刑或十年以上有期徒刑。
